【裁判字號】    89,台上,793
【裁判日期】    890217
【裁判案由】    違反電信法
【裁判全文】
最高法院刑事判決                                八十九年度台上字第七九三號
    上  訴  人  乙○○  男
    選任辯護人  李光化律師
    上  訴  人  丙○○  男
                甲○○  男
右上訴人等因違反電信法案件，不服台灣高等法院台中分院中華民國八十七年一月六
日第二審判決（八十六年度上訴字第一一八八號，起訴案號：台灣台中地方法院檢察
署八十五年度偵字第一五五九五號），提起上訴，本院判決如左：
    主  文
原判決關於乙○○部分撤銷，發回台灣高等法院台中分院。
其他上訴駁回。
    理  由
一關於發回部分：
本件原判決認定上訴人乙○○與丙○○、甲○○等三人基於共同為乙○○盜用電信設
備通信之犯意聯絡，先由甲○○於民國八十四年十二月底某日在台中市○○路、林森
路口，提供包含案外人蔡原和合法向中華電信股份有限公司租用之00000000
0號（俗稱：外碼）及其序號（即俗稱內碼）在內之五組行動電話號碼資料交予上訴
人，復由丙○○於八十五年二月初某日，在台中市○○路、三民西路口，提供其所有
之黑金鋼大哥大行動電話機一具交予上訴人，上訴人遂於八十五年五月初某日在台中
市○○路市議會前「集大通訊公司」，以電磁方式，盜拷燒錄上揭00000000
0號行動電話內碼於前開丙○○交付之行動電話機具上，變造製成可使用之電信器材
即行動電話，足生損害於蔡宗和。並連續自八十五年五月十日、同年六月五日起至同
年月八日止，在台中地區行使上開盜拷之行動電話與其友人通信。上訴人復提供上揭
行動電話機具予其同學王俊輝、吳俊岳使用，王俊輝、吳俊岳亦分別基於概括犯意，
王俊輝於八十五年六月五日、六日、七日間，吳俊岳於八十五年五月十日、六月七日
、八日間，亦均連續盜用通信，均使中華電信股份有限公司行動電話之通信系統陷於
錯誤，對於非客戶之上訴人、王俊輝、吳俊岳提供服務，藉以得免付電話費之財產上
不法利益。嗣於八十五年六月十三日在台中市○區○○街十八號二樓乙○○住處為警
查獲，並扣得上訴人、丙○○所有上開黑金鋼大哥大行動電話一具等情。因而將第一
審關於上訴人部分之判決撤銷，改判論處上訴人共同變造電信器材，供自己盜用電信
設備通信罪刑，固非無見。
惟查：(一)、原判決事實記載上訴人、丙○○、甲○○三人基於共同為上訴人盜用電信
設備通信之犯意聯絡，但理由內說明丙○○確與上訴人具有共同盜拷之不法犯意，
而「盜用」與「盜拷」為不同之行為，其犯罪構成要件並不相同，則原判決認定之事
實與所載之理由不一致，自有理由矛盾之違誤。(二)、行動電話手機（話機）之電子序
碼及內碼等，係手機製造商及行動電話通信業者（如中華電信公司等）方有權（或授
權他人）制作，將之輸錄於行動電話手機之電腦電磁紀錄內，供行動電話通信業者之
電腦網路交換控制中心比對查核，以決定是否准許該手機使用者通信之用。合於永續
狀態中表示一定用意證明之刑法文書概念，自屬刑法第二百二十條第二項（修正前之
第二百二十條）、第二百十條之準私文書，苟有盜拷偽造他人行動電話之序號、內碼
等於自己之行動電話手機內，並持以行使之行為，即已觸犯刑法第二百十六條、第二
百二十條第二項、第二百十條之行使偽造準私文書罪。原判決理由內雖亦明拷貝他
人行動電話之序號及內碼於行動電話之ＩＣ內，並重新設定外碼，拷貝於ＩＣ內之序
號及內碼，即屬物品上之符號，依習慣或特約，顯具有表彰廠商之產品及對電信機構
要求提供通話服務之證明等語，但就此上訴人盜拷他人行動電話內碼於其行動電話手
機後，進而使用盜打之行為部分是否涉及行使偽造準私文書罪，則未論及，自有理由
不備及不適用法則之違誤。(三)、原判決事實認定上訴人提供其盜拷之行動電話機具予
其同學王俊輝、吳俊岳使用，但理由內對於此部分之行為，如何適用法律，並未論述
，亦有可議。上訴人上訴意旨指摘原判決關於其部分不當，非無理由，應認有撤銷發
回更審之原因。
二關於駁回部分：
(一)、上訴期間為十日，自送達判決後起算，刑事訴訟法第三百四十九條前段定有明文
。本件上訴人丙○○因違反電信法案件，經原審判決後，於八十七年一月十六日送達
於上訴人之受僱人收受，有送達證書附卷可按，依法已生送達之效力，因丙○○居住
於台中市，無在途期間可言，則截至八十七年一月二十六日即已屆滿，其期間之末日
又非星期日、紀念日、或其他休息日，乃竟延至八十七年二月四日始行提起上訴，顯
已逾期，其上訴自非合法，應予駁回。
(二)、第三審上訴書狀，應述上訴之理由，其未述者，得於提起上訴後十日內補提
理由書於原審法院，已逾上述期間，而於第三審法院未判決前仍未提出上訴理由書狀
者，第三審法院應以判決駁回之，刑事訴訟法第三百八十二條第一項、第三百九十五
條後段規定甚明。本件上訴人甲○○因違反電信法案件，不服原審判決，於八十七年
一月二十六日提起上訴，並未述理由，迄今逾期已久，於本院未判決前仍未提出，
依上開規定其上訴即非合法，亦應予駁回。
據上論結，應依刑事訴訟法第三百九十七條、第四百零一條、第三百九十五條，判決
如主文。
中      華      民      國    八十九    年      二      月     十七     日
                              最高法院刑事第十一庭
                                  審判長法官  莊  登  照
                                        法官  洪  明  輝
                                        法官  蔡  清  遊
                                        法官  黃  一  鑫
                                        法官  林  秀  夫
      右正本證明與原本無異
                                              書  記  官
中      華      民      國    八十九    年      二      月    二十四    日
                                                                        Ｔ


司法院資訊處製作；財團法人民間司法改革基金會備份。
